臺灣高雄地方法院刑事判決　　　　　　　　　　　　九十二年度易字第一九六號
　　公　訴　人　臺灣高雄地方法院檢察署檢察官
　　被　　　告　乙○○
右被告因詐欺等案件，經檢察官聲請以簡易判決處刑（九十二年度偵字第四一二號）
，本院高雄簡易庭認不宜逕以簡易程序審結，改依通常程序審理，本院判決如左：
    主  文
乙○○意圖為自己不法之所有，以詐術使人將第三人之物交付，處有期徒刑參月，如
易科罰金，以參佰元折算壹日；又明知為不實之事項，而使公務員登載於職務上所掌
之公文書，足以生損害於公眾及他人，處有期徒刑參月，如易科罰金，以參佰元折算
壹日。應執行有期徒刑肆月，如易科罰金，以參佰元折算壹日。
    事  實
一、乙○○前有多項前科（前於民國八十年間，因違反肅清煙毒條例案件，經臺灣高
    雄地方法院判處有期徒刑三年，入監執行後，於八十二年七月二十九日假釋出獄
    ；復於八十三年間，因違反肅清煙毒條例案件，經臺灣高雄地方法院判處有期徒
    刑三年三月，上訴後，經判決駁回上訴確定，並撤銷前揭假釋，尚餘殘刑一年二
    十一日，二罪接續執行，再於八十五年七月十七日假釋出獄；又於八十六年間，
    因違反肅清煙毒條例案件，經臺灣高雄地方法院分別判處有期徒刑三年四月、五
    月，應執行有期徒刑三年八月，並撤銷上開假釋，尚餘殘刑二年七月六日，接續
    執行，於九十年一月十七日假釋出獄，縮刑期滿日期為九十二年十月十七日。未
    構成累犯），仍不知悔改。復於九十年十二月二十五日，以其所有之車號ＮＶＡ
    —八九二號（起訴書誤載為ＮＶＡ—九八二）重型機車，在連宏勝所經營高雄市
    苓雅區○○○路六七八號世聯當舖，向受連宏勝僱用之丙○○典當新臺幣（下同
    ）一萬二千元（起訴書誤載為一萬五千元），並將該機車、機車行車執照留置在
    世聯當舖，典當期間為一個月。詎乙○○竟基於意圖為自己不法所有之犯意，於
    九十一年一月二十八日，前往前揭世聯當舖，向丙○○佯稱：該車尚新，伊欲再
    加當三千元，且伊父親生病，必須騎乘該機車載父親前去醫院就醫，隔天即會將
    機車還回等語，致丙○○陷於錯誤，而交付三千元予乙○○，並將該機車交予乙○○。詎乙○○又另行起意，明知該機車之行車執照留置在世聯當舖，竟於翌（
    二十九）日，以該機車行車執照遺失為由，向高雄市監理處不知情之承辦人員申
    請補發行車執照，使公務人員為不實之登載，足以生損害於監理機關對於車籍管
    理之正確性及連宏勝、丙○○之權益。嗣因乙○○未依約還車，丙○○上網查詢
    ，始查知上情。
二、案經連宏勝委託丙○○訴請臺灣高雄地方法院檢察署檢察官偵查起訴。
    理  由
一、訊據被告乙○○對其於九十年十二月二十五日，以其所有之車號ＮＶＡ—八九二
    號重型機車，向世聯當舖人員丙○○典當一萬二千元，又於九十一年一月二十八
    日，再加當三千元，嗣又以遺失為由，申請補發該機車行照等事實固坦承不諱，
    惟矢口否認有何詐欺之犯行，並辯稱：伊於九十年十二月二十五日典當時，並未
    將機車留置在世聯當舖，是於九十一年一月八日加當後，丙○○才表示要留車，
    且伊是向丙○○表示上班需騎用機車，過二天伊會償還三千元，可否先將機車借
    伊使用，並未向丙○○表示伊父親生病需騎用機車，伊隔二天後，有拿三千元去
    還云云，並舉出其妹妹甲○○為證。
二、經查：
（一）右揭事實，業據證人丙○○於警詢中證稱：乙○○先於九十年十二月二十五日
      ，前來伊任職之位在高雄市鼓山區○○○路六七八號之世聯當舖，以一部車號
      ＮＶＡ—八九二機車典當一萬二千元，並將機車及行車執照留置在當舖內，典
      當期間每屆滿一個月時，需通知車主要否繼續典當，後來乙○○於九十一年一
      月二十八日，再至當舖，並向伊表示該機車還很新，要求再加當本金三千元，
      並表示他父親生病，必須交通工具送父親去醫院就診，要求先將機車借他使用
      一天再騎回來，伊叫他坐計程車，但乙○○表示若坐計程車來回怕現金不夠，
      一直要求伊將機車借給他使用，伊才先將機車借給他，後來他未依約還車，伊
      上網查詢，才知道他以行照遺失為由申請補發等語；又於本院審訊時結證稱：
      乙○○於九十年十二月二十五日向伊典當一萬二千元且有留車，復於九十二年
      一月二十八日，向伊表示他父親生病，需錢看醫生而加當三千元，並向表示要
      借用該機車載他父親去看病而將機車騎走，乙○○並未償還三千元等語明確（
      見九十一年四月十九日警詢筆錄、本院九十三年三月五日審理筆錄），且被告
      沒有還錢一節，亦經被告於偵訊中自承無訛（見九十二年二月二十七日偵訊筆
      錄）。再佐以被告明知該機車之行車執照留置在世聯當舖內，竟於九十一年一
      月二十八日加當得款三千元後，隨即於翌（二十九）日，以該機車行車執照遺
      失為由，申請補發行車執照，並將該機車出賣他人等事實，亦據被告於偵訊及
      本院審訊中自白屬實，並有高雄市監理處南區分處九十一年四月二十五日高市
      監南二字第三八九號函暨檢附之汽（機）車各項異動登記書、高雄市監理處九
      十二年九月十七日高市監二字第０九二００一四七三四號函、高雄市當舖收當
      物品登記簿、汽機車留置當舖質押切結書告一份在卷可稽，是前揭事實，堪可
      認定。
（二）被告雖辯稱上情，另證人即被告之妹甲○○固到庭結證稱：有一次乙○○向伊
      借款五千元，並表示要到當鋪贖回機車，伊與被告一起前往明誠路上一間當鋪
      ，伊到達當鋪巷子口後，將錢交給乙○○，後來乙○○有從當舖將機車騎出來
      ，但伊不記得時間是何時等語。然（１）右揭事實，業據證人丙○○於警詢、
      偵訊及本院審訊中始終堅詞證述不移，而於九十一年一月二十八日被告加當三
      千元後，證人丙○○尚應被告之要求而同意暫將該機車借予被告使用，足見證
      人丙○○與被告間，並無怨隙，是證人丙○○當無自冒偽證罪之險而設詞攀誣
      被告之理，故證人丙○○之證詞，應可採信。（２）被告於偵訊中自承伊並未
      還錢一節，已如前述，是被告於本院審訊中，又翻異前詞，改辯稱：伊有償還
      三千元云云，顯不足取。再佐以被告於本院九十二年十一月二十八日訊問時，
      先係辯稱：伊還三千元利息，故被告尚欠本金一萬五千元云云；嗣於本院九十
      三年三月五日審理時又辯稱：伊尚欠當舖一萬二千元云云，前後辯詞亦相歧異
      ，益徵被告所辯，實不足採。（３）證人甲○○雖結證上情，然證人甲○○並
      無法確認所證上情即本案被告向世聯當舖典當之事，且證人甲○○亦無法確認
      所證前詞發生之時間，是尚難以證人甲○○之證詞，據為有利被告之認定。
（三）綜上所述，本案事證明確，被告所辯不足採信，其前揭犯行，均堪認定。
三、被告向丙○○詐騙三千元之行為，係犯刑法第三百三十九條第一項之詐欺取財罪
    ；又以機車行照遺失為由，向監理機關申請補發行車執照之行為，係犯刑法第二
    百十四條之使公務員登載不實罪。被告所犯二罪間，犯意個別，行為互異，應分
    論併罰。公訴人認被告關於前揭詐欺犯行部分，應構成刑法第三百三十九條第二
    項之詐欺得利罪，容有誤會，惟起訴之基本社會事實同一，本院自應加以審理，
    並變更起訴法條。爰審酌被告前已有多次前科，有臺灣高等法院被告全國前案紀
    錄表一份在卷可稽，仍不思悔改，復為本案之犯行，並損害監理機關對車籍管理
    之正確性及被害人之權益，且未與被害人達成和解，賠償損害等一切情狀，分別
    量處如主文所示之刑，定應執行刑，並諭知易科罰金之折算標準。
據上論斷，應依刑事訴訟法第四百五十二條、第二百九十九條第一項前段、第三百條
，刑法第二百十四條、第三百三十九條第一項、第五十一條第五款、第四十一條第一
項前段，罰金罰鍰提高標準條例第一條前段、第二條，判決如主文。
本案經檢察官丁○○到庭執行職務。
中      華      民      國      九十三      年     三     月    十九    日
                                臺灣高雄地方法院刑事第五庭
                                    審判長法官    李政庭
                                          法官    何秀燕
                                          法官    蘇雅慧
右正本證明與原本無異。
如不服本判決，應於判決送達後十日內，向本院提出上訴狀。
                                        書記官    林誠桂
中      華      民      國      九十三      年     三     月    十九    日
附錄本案判決論罪科刑法條全文：
中華民國刑法第二百一十四條
(使公務員登載不實罪)
明知為不實之事項，而使公務員登載於職務上所掌之公文書，足以生損害於公眾或他
人者，處三年以下有期徒刑、拘役或五百元以下罰金。
中華民國刑法第三百三十九條
(普通詐欺罪)
意圖為自己或第三人不法之所有，以詐術使人將本人或第三人之物交付者，處五年以
下有期徒刑、拘役或科或併科一千元以下罰金。
以前項方法得財產上不法之利益或使第三人得之者，亦同。
前二項之未遂犯罰之。
